【裁判字號】    95,再微,3
【裁判日期】    951011
【裁判案由】    再審之訴
【裁判全文】
臺灣臺北地方法院民事判決               95年度再微字第3號
再審原告    甲○○
                        之3
再審被告    乙○○
上列當事人間請求損害賠償事件，再審原告對於民國95年4 月20
日本院95年度小上字第50號確定判決提起再審之訴，本院判決如
下：
    主      文
再審之訴駁回。
再審訴訟費用由再審原告負擔。
    事實及理由
一、本院95年度小上字第50號判決於民國95年4 月26日經寄存送
    達再審原告，再審原告於同年5 月26日提起本件再審之訴，
    尚未逾民事訴訟法第500條第1項規定提起再審之訴之30日不
    變期間，合先敘明。
二、本件再審意旨略以: 原確定判決未能辨明民法第19條、第19
    5 條法條間之體系關係，將屬於特別人格權之姓名權認作一
    般人格權，適用民法第195條第1項所謂「其他人格法益」之
    規定，並進而允准再審被告主張姓名權受侵害而依該條項請
    求非財產上損害賠償即精神慰撫金，其適用法規顯有錯誤。
    又再審原告經向中華電信股份有限公司數據通信分公司查詢
    93年5月16日至同年7月12日間，由帳號supermel@ms65.hine
    t.net(係supremel@ms64.hinet.net之誤)傳送至帳號leonor
    e@cm1.hinet.net之電子郵件送達情形，該公司於95年5 月1
    日以數南客字第0950000047號函覆 (下稱系爭函件) 表示，
    再審原告之郵件均成功到達再審被告之電子信箱，即再審被
    告應確實收悉再審原告所傳送，系爭載有再審被告姓名之訴
    狀草稿，再審被告於收悉訴狀草稿後，從未對再審原告表示
    異議，亦未要求除去，足見其並不反對再審原告依該方式利
    用其姓名，且縱其心中或有反對之意思，然未曾向再審原告
    表示，其對於自身所受之損害自當與有過失，理應減輕或免
    除再審原告之責任。原確定判決法規適用顯有錯誤，且再審
    原告發現上開未經斟酌之證物，足證可受較有利益之裁判，
    而有民事訴訟法第496 條第1項第1款、第13款之再審事由，
    乃提起再審之訴，並聲明：本院95年度小上字第50號確定判
    決廢棄，廢棄部分，再審被告在前程序第一審之及其假執行
    之聲請均駁回。
三、按民法第18條所稱人格權係指「一般人格權」而言，即指關
    於人之存在價值及尊嚴的權利。一般人格權經具體化而形成
    各種特別人格權，民法明定的包括第19條、第194條及第195
    條第1項等。另民法第195 條第1項之立法理由謂「第一項係
    為配合民法總則第18條規定而設‥現行條文第一項列舉規定
    人格權之範圍，僅為身體、健康、名譽、自由四權，揆諸現
    代法律思潮，似嫌過窄，爰斟酌我國傳統之道德觀念，擴張
    其範圍，及於信用、隱私、貞操等之侵害，並增訂『不法侵
    害其他人格法益而情節重大』等文字，俾免掛漏並杜浮濫。
    」。考其立法意旨及上揭法條規定可知，姓名權雖未在民法
    第195條第1項列舉之列，惟姓名權與名譽權之性質相近，亦
    屬人格權之一種，為免權利保障之掛漏，則應將其解釋為其
    他人格法益之項，倘若情節重大者，應得允許請求非財產上
    之損害賠償，方符其修法之旨趣。經查，本件第一審判決已
    就兩造主張及抗辯事項於理由內說明准駁理由及相關法律依
    據所在，且就再審原告所指摘事項依據法律規定及經驗法則
    、論理法則予以推論，其認事用法並無違背法律規定或上開
    法則，亦無何違背民法第195條規定之處。再審原告僅泛指
    原確定判決未辨明民法第19條及第195條之體系關係，並就
    原審取捨證據、認定事實及解釋法律之職權行使，指摘原判
    決為違背法令，並無理由。
四、次按所謂當事人發現未經斟酌之證物，必須是言詞辯論終結
    前已存在之證物，而當事人不知有此，致未經斟酌現始知之
    者而言 (大法官釋字第355號、91年度台聲字第358號裁定參
    照)。經查，本件再審原告所謂系爭函係中華電信股份有限
    公司數據通訊分公司於95年5月1日發文，乃於95年4月20日
    原確定判決後，自非係言詞辯論終結前已存在之證物，揆諸
    上揭說明，於法不合。況該函僅能證明電子郵件之傳遞事實
    ，該郵件之內容，並無法依據該系爭函件予以證實再審被告
    確有收受由再審原告載有再審被告姓名之訴狀草稿，而再審
    被告並未表示異議等情事。縱經斟酌該系爭函件亦無法得知
    再審被告有同意或默認再審原告使用其姓名之情事，而使再
    審原告受較有利益之裁判，尚難符合民事訴訟法第496條第1
    項第13款之再審事由。故再審原告主張系爭函件屬未經斟酌
    之證物或得使用該證物者，可受較有利益之裁判云云，亦屬
    有誤，並不可採。
五、綜上，原確定判決並無民事訴訟法第496 條第1項第1款、第
    13款之再審事由存在，再審原告執以提起本件再審之訴，顯
    無理由，爰依同法第502條第2項規定，不經言詞辯論，逕以
    判決駁回之。
六、據上論結，本件再審原告之訴為顯無再審理由，依民事訴訟
    法第502條第2項、第78條，判決如主文。
中    華    民    國    95    年    10    月    11    日
               民事第三庭  審判長 法  官  吳光釗
                                  法  官  曾啟謀
                                  法  官  詹駿鴻
以上正本係照原本作成
本判決不得上訴
中    華    民    國    95    年    10    月    12    日
                                  書記官  官碧玲


司法院資訊處製作；財團法人民間司法改革基金會備份。
